臺灣臺中地方法院刑事判決　　　　　　　　　　　　九十三年度訴字第一六一一號
　　公　訴　人　臺灣臺中地方法院檢察署檢察官
　　被　　　告　甲○○
右列被告因毒品危害防制條例案件，經檢察官提起公訴（九十三年度毒偵字第一０二
一號）及移
院判決如左：
    主  文
甲○○連續施用第一級毒品，累犯，處有期徒刑壹年。
扣案之海洛因壹小包（毛重零點公克、淨重零點零公克、包裝袋重零點壹玖公克
）沒收銷燬之。
    事  實
一、甲○○前於民國九十一年間，曾因搶奪案件，經臺灣雲林地方法院於九十一年八
    月十五日以九十一年度訴字第二三八號判處有期徒刑一年確定；其復因竊盜案件
    ，經本院於九十一年十一月二十六日以九十一年度易字第二六五五號判處有期徒
    刑六月確定，嗣二案接續執行，甲○○入監執行後，甫於九十三年一月二十八日
    因期滿執行完畢出監；其前已另因施用毒品案件，經本院裁定送觀察、勒戒後，
    認無繼續施用毒品之傾向，而由臺灣臺中地方法院檢察署檢察官於九十二年一月
    八日以九十一年度毒偵字第三０一二號為不起訴處分確定（觀察勒戒執行至九十
    二年一月八日）；詎甲○○仍不知戒絕，於觀察勒戒執行完畢後五年內，復基於
    施用第一級毒品海洛因之概括犯意，自九十三年三月十六日十六時三十分往前回
    溯四日內之某時起，至九十三年十月四日十七時許止，均在臺中縣神岡鄉○○村
    ○○路四二八巷六弄一號住處附近之稻田內，以將少許第一級毒品海洛因混入礦
    泉水稀釋後，注入注射針筒內，再以注射針筒注射血管之方式，連續施用第一級
    毒品海洛因多次。嗣甲○○先後於九十三年三月十六日十四時許及同年十月五日
    十五時三十分許，各在臺中縣神岡鄉○○路四五０號前與臺中縣豐原市○○路三
    ０號前為警查獲，並各扣得均為其所有供施用之內含第四級毒品安定之注射針筒
    二支及海洛因一包（毛重０‧三公克、淨重０‧０三公克、包裝袋重０‧一九公
    克）等物，其為警查獲後，且均經員警徵得其同意後採集尿液送驗，因嗎啡皆呈
    現陽性反應，始由警查悉上情。另甲○○於九十三年八月十九日十時許因竊盜案
    件，為臺灣臺中地方法院檢察署檢察官傳喚到案，其於接受訊問時，突聲稱身體
    不適，經檢察官諭命採集其尿液送驗，嗎啡亦呈現陽性反應，檢察官亦因而偵知
    上情。
二、案經臺中縣警察局豐原分局報請臺灣臺中地方法院檢察署檢察官偵查起訴，暨臺
    中縣警察局豐原分局移請臺灣臺中地方法院檢察署檢察官偵查及臺灣臺中地方法
    院檢察署檢察官自動檢舉簽分偵辦後，均移送本院併案審理。
    理  由
一、訊據被告甲○○固坦認確有自九十三年八月十九日某時起，至同年十月四日十七
    時許止，施用海洛因達七、八次之情，惟矢口否認九十三年三月十六日十六時三
    十分第一次遭查獲採集尿液之時往前回溯四日內之某時亦有施用海洛因之犯行，
    辯稱：伊當時是經由朋友之介紹，至藥房購買扣案針筒內之安定施用，那一段期
    間，伊並沒有施用海洛因，伊不知為何第一次之尿液檢驗報告，嗎啡會呈現陽性
    反應云云；惟查：
（一）被告甲○○二次為警查獲由員警徵得其同意及其於臺灣臺中地方法院檢察署接
      受訊問途中，經檢察官諭命所採取之尿液，經先後送請中山醫學大學附設醫院
      藥物濫用檢測中心以氣相層析質譜儀分析法檢驗結果，嗎啡皆呈現陽性反應，
      有該檢測中心之檢驗報告書三份附卷可稽（見毒偵字第一０二一號卷第五五頁
      ，毒偵字第四一六九號號卷第一五頁，本院卷第七一頁），此為檢驗機關本於
      專業知識及科學檢驗方法所得之結論，自可憑信。又施用安非他命、海洛因後
      ，於尿液中可檢出之時間為服用後一至四天，亦有行政院衛生署管制藥品管理
      局九十二年三月十日管檢字第０九二０００一四九五號函可查，自堪認被告於
      九十三年三月十六日十六時三十分第一次遭查獲採集尿液之時往前回溯四日內
      之某時，確有施用海洛因之犯行。
（二）被告甲○○雖否認九十三年三月十六日十六時三十分第一次遭查獲採集尿液之
      時往前回溯四日內之某時，亦有施用海洛因之犯行，並以前揭情詞置辯；惟經
      本院先後向中山醫學大學附設醫院藥物濫用檢測中心及法務部法醫研究所函詢
      結果，均經覆以：安定（二氮平）的化學結構式藥物並不會造成檢驗結果可待
      因及嗎啡陽性反應，此有中山醫學大學附設醫院中港分院九十三年八月三十一
      日中山醫港九三川誠字第九三一二四二號函及法務部法醫研究所九十三年九月
      十五日法醫毒字第０九三０００三二八八號函各一份在卷可憑（見本院卷第三
      六頁、第三八頁），是被告所辯該期間僅施用安定，未曾施打海洛因云云，並
      無可採。
（三）另被告甲○○第二次為警查獲時扣案之白色粉末一小包（毛重０‧三公克、淨
      重０‧０三公克、包裝袋重０‧一九公克），確含海洛因成分，亦有法務部調
      查局九十三年十一月十五日調科壹字第一二００一四六六一號鑑驗通知書一紙
      附卷可參（見本院卷第八七頁）。
（四）又被告甲○○前已另因施用毒品案件，經本院裁定送觀察、勒戒後，認無繼續
      施用毒品之傾向，而由臺灣臺中地方法院檢察署檢察官於九十二年一月八日以
      九十一年度毒偵字第三０一二號為不起訴處分確定（觀察勒戒執行至九十二年
      一月八日），此有臺灣高等法院被告全國前案紀錄表一份在卷可查，是被告確
      有於觀察勒戒執行完畢後五年內復行施用毒品之罪行。
（五）綜此，本件事證至臻明確，被告施用海洛因之犯行堪以認定。
二、按海洛因係屬毒品危害防制條例第二條第二項第一款所指之第一級毒品，核被告
    甲○○所為，係犯毒品危害防制條例第十條第一項之施用第一級毒品罪。被告持
有第一級毒品之低度行為，為其施用第一級毒品之高度行為所吸收，不另論罪。
    被告先後多次施用第一級毒品海洛因之犯行，其時間緊接，犯罪構成要件相同，
    顯係基於概括犯意反覆為之，為連續犯，應依刑法第五十六條之規定論以一罪，
    並加重其刑。公訴意旨雖未敘及被告自九十三年三月十六日十六時三十分許往前
    回溯四日之某時後，迄九十三年十月四日十七時許間之連續施用第一級毒品犯行
    ，然此部分犯行與前開已起訴且經認定有罪部分，有連續犯之裁判上一罪關係，
    亦為起訴效力所及，本院自應俱併審論。另被告前於九十一年間，曾因搶奪案件
    ，經臺灣雲林地方法院於九十一年八月十五日以九十一年度訴字第二三八號判處
    有期徒刑一年確定；其復因竊盜案件，經本院於九十一年十一月二十六日以九十
    一年度易字第二六五五號判處有期徒刑六月確定，嗣二案接續執行，被告入監執
    行後，甫於九十三年一月二十八日因期滿執行完畢出監，此有前開臺灣高等法院
    被告全國前案紀錄表在卷可查，其於五年內再犯本件有期徒刑以上之罪，為累犯
    ，應依刑法第四十七條規定加重其刑，並遞加重之。爰審酌被告有事實欄所述之
    前科紀錄，素行不佳，且為國中肄業，智識程度不高（見臺中縣警察局豐原分局
    刑案偵查卷宗偵訊筆錄教育程度欄），其前已因施用毒品犯行經觀察勒戒，竟仍
    故態復萌，復行施用毒品不輟，且施用時間持續甚久，無視於毒品對於自身健康
    之戕害及國家對於杜絕毒品犯罪之禁令，惟衡酌施用毒品係屬自戕行為，被告犯
    罪手段尚屬平和，亦未因此而危害他人，所生損害尚非鉅大，且被告於犯後於本
    院審理時坦承大部犯行，尚見悔意之犯罪後態度，暨施用毒品者均有相當程度之
    成癮性及心理依賴，其犯罪心態與一般刑事犯罪之本質並不相同，應側重適當之
    醫學治療及心理矯治為宜等一切情狀，量處如主文所示之刑。
三、至被告甲○○第二次為警查獲所扣得之白色粉末一小包（毛重０‧三公克、淨重
    ０‧０三公克、包裝袋重０‧一九公克），經鑑驗後既含第一級毒品海洛因成分
    ，已如前述，不問屬於犯人與否，應逕依毒品危害防制條例第十八條第一項前段
    之規定，宣告沒收銷燬之。另按毒品危害防制條例第十八條第一項中段規定，查
    獲之第三、四級毒品，無正當理由而擅自持有者，沒入銷燬之。九十三年一月九
    日發布施行之修正毒品危害防制條例施行細則第十一條之一並規定，依本條例第
    十八條第一項規定，經查獲無正當理由而擅自持有之第三、四級毒品，由查獲機
    關予以沒入銷燬之。顯見毒品危害防制條例就持有第三、四級毒品，雖規定無正
    當理由不得擅自持有，然並無刑事責任，且同條例第十八條第一項中段已經明定
    所持有之第三、四級毒品應沒入銷燬之，又沒入之性質係屬行政秩序罰，為行政
    機關依行政程序科罰之權限，自不在法院宣告沒收之列。本件被告第一次為警查
    獲時所扣得注射針筒二支內所含之毒品，經送請內政部警政署刑事警察局鑑驗結
    果，均檢出第四級毒品安定成分，此有該局九十三年六月十四日刑鑑字第０九三
    ００九六三七七號鑑驗通知書存卷可佐（見毒偵字第一０二一號卷第五七頁），
    既屬第四級毒品，依法自不得於本件併同宣告沒收銷燬之。至該扣案注射針筒二
    支，雖屬被告所有，然其內既裝有第四級毒品安定，並無具體事證顯示係供被告
    施用第一級毒品海洛因所用之物，核與沒收要件未合，檢察官於本件聲請對注射
    針筒二支併為沒收之諭知，容有誤會，應併敘明。
據上論斷，應依刑事訴訟法第二百九十九條第一項前段，毒品危害防制條例第十條第
一項、第十八條第一項前段，刑法第十一條、第五十六條、第四十七條，判決如主文
。
本案經檢察官乙○○到庭執行職務。
中    華    民    國      九十三      年       十一      月     三十    日
                                臺灣臺中地方法院刑事第九庭
                                    審判長法  官  黃 文 進
                                          法  官  曾 佩 琦
                                          法  官  陳 思 成
右正本證明與原本無異。
如不服本判決，應於判決送達後十日內向本院提出上訴狀，上訴於臺灣高等法院臺中
分院( 須附繕本 )。
                                          書記官
中    華    民    國      九十三      年       十一      月     三十    日
附錄論罪科刑法條
毒品危害防制條例第十條
施用第一級毒品者，處六月以上五年以下有期徒刑。
